【裁判字號】    89,聲再,650
【裁判日期】    891211
【裁判案由】    聲請再審
【裁判全文】
臺灣高等法院刑事裁定                            八十九年度聲再字第六五號
    再審聲請人
    即受判決人  甲○○
右列聲請人因貪污治罪條例案件，對於本院八十八年度上訴字第四七六三號，中華民
國八十九年五月三十日確定判決（臺灣板橋地方法院八十七年度訴字第一一五八號、
臺灣板橋地方法院檢察署八十六年度偵字第二二五九二號），聲請再審，本院裁定如
左：
    主  文
再審之聲請駁回。
    理  由
一、聲請意旨略以：（一）核發統一發票予營業人使用，乃為達成營業稅核課與勾稽
    之目的，使營業人履行納稅之義務，並非給予利益。從而聲請人即被告核發統一
    發票之行為自與修正前貪污治罪條例第六條第四款所定「圖得不法利益」之構成
    要件不符，原確定判決顯然認定事實錯誤而具再審理由；（二）原確定判決認被
    告違反規定，然並未指明被告所違反之規定，已違背法令。嗣被告並發現新證據
    ，即台北縣政府八十八年二月二十日八八北府建五字第五九五六一號函，可資證
    明「公司所在地與實際營業地址不符」並不違法，從而被告所為與修正前貪污治
    罪條例第六條第一項第四款圖利罪「不法」之構成要件亦不相符；（三）原確定
    判決認定豪成公司、新祥記公司、錦源公司及良固公司未在設籍地營業，係以證
    人游麗玉、張翠玉、楊勤、郭俊廷、吳森源於調查時所為之證言及第一審法院勘
    驗結果為憑，惟該等證言所指之時點均非指聲請人前往查訪之時點，核與上開認
    定之事實無證據上之關連性，原確定判決採為不利於被告之證據，據而為上開認
    定，有認定事實與所採證據不符之錯誤，另原第一審法院於八十八年二月二十四
    日勘驗時，因將台北縣板橋市○○路○段四六巷六之一號黃國峰專供出租之狹小
    房間誤認為游麗玉住處，而認該處空間不足供豪成公司、新祥記公司設籍營業云
    云，實則游麗玉之住處位於同巷四號二樓，面積六四‧四六平方公尺，空間並非
    狹小。是原確定判決對空間及面積大小已有誤認，況營造公司之大型機器設備不
    可能置於營業處所，而須另覓地點放置，故不得以公司所在地面積大小決定是否
    適合公司營業，凡此，足徵原確定判決對事實之認定有重大錯誤；（四）原確定
    判決認「良固公司請領統一發票後，借牌予其他建築同業使用，並收取發票金額
    百分之三或四之借牌費，總計開立不實統一發票二億五千一百八十五萬三千九百
    六十三元，共收取借牌費約七百餘萬元」，並將之列入量刑參酌之一切情狀中。
    然嗣經被告發現良固公司開立不實統一發票係自八十二至八十五年間，其中被告
    任內僅於八十四年八、九月核准良固公司請領統一發票，旋即調職他任，而該期
    間良固公司開立之統一發票，均與原確定判決所認定之不實統一發票無關，有良
    固公司八十四年七至八、九至十、十一至十二月份之營業人銷售額稅額申報書影
    本、九至十二月統一發票明細表影本可稽；（五）被告於原審聲請調取豪成營造
    、新祥記、錦源、良固等公司歷年來申報營業稅及營利事業所得稅資料，然原審
    未予調查，亦未認其調查無必要而以裁定駁回或於原確定判決理由中說明，其判
    決當然違背法令，並使被告不能提出該有利之證據；（六）原確定判決認被告「
    循私縱容管區內虛設公司行號存在」，然豪成、新祥記、錦源、良固公司均非虛
    設行號，營業稅均按期繳納，並無違章欠稅之情形，亦有八九北稅工字第一八四
    五五七號函影本可按，是被告因發現上開確實之新證據足認應受無罪、免訴、免
刑或輕於原判決所認罪名之判決，爰依刑事訴訟法第四百二十條第一項第六款之
    規定，聲請再審。
二、按因發現確定之新證據，足認受有罪判決之人應受無罪、免刑、免訴或輕於原判
    決所認罪名之判決者，得聲請再審，刑事訴訟法第四百二十條第一項第六款固有
    明文。惟該規定所謂確定之新證據，固非以絕對不須經過調查程序為條件，但必
    須可認為確實足以動搖原確定判決而為受判決人有利之判決者為限（最高法院四
    十九年台抗字第七二號、五十年台抗字第一０四號判例意旨參照）。查：
  （一）聲請意旨雖指被告核發統一發票與營業人使用，所為並非予各公司利益，核
        與修正前貪污治罪條例第六條第四款構成要件不符云云，惟被告所為是否合
        於前開條款之罪，縱原確定判決認定於法有誤，核屬判決違背法令之問題，
        要非再審程序所得救濟。被告執以指摘原判決亦曰「原判決違背法令」云云
        ，乃其卻據此聲請再審，核與得聲請再審之法定事由不符。
  （二）被告所指其發現之新證據即認「公司所在地與實際營業地址不符」並不違法
        之台北縣政府八十八年二月二十日八八北府建五字第五九五六一號函，核其
        性質乃該函發文單位台北縣政府就上開事項是否違法，表示其法律上見解，
        本非所謂新證據，況該函亦僅指「公司所在地與營業地址不符」一事，未違
        反「公司法」，要與本案被告是否構成貪污治罪條例圖利罪之認定無關，又
        縱如被告所言原判決未指明其違背何規定逕就被告未違法之行為指為違法，
        已然違背法令，亦非得據以聲請再審之理由。
  （三）聲請意旨以原確定判決採用與認定事項不相關之證人游麗玉、張翠玉、楊勤
        、郭俊廷、吳森源等人之證言為不利於被告之認定，且對證人游麗玉提供豪
        成、新祥記公司營業之處所面積大小、空間之認定有重大錯誤為由，聲請再
        審，雖據其提出統一發票影本二紙，營利事業登記證、影本一紙、建物登記
        簿謄本二紙為憑，惟縱被告此部分所言確堪憑信，玆僅生原確定判決認定證
        據有誤，而有判決違背法令之情事，要非發現未經審酌之新證據，自與發現
        確定之新證據而得據以聲請再審之情形有別。
  （四）按刑事訴訟法第四百二十條第一項第六款所謂應受輕於原判決所認罪名之判
        決，係指應受較輕罪名之判決而言，至宣告刑之輕重乃量刑問題，不在本款
        所謂罪名之內（最高法院五十六年台抗字第一０二號判例參照）。本件聲請
        人謂原審判決所認定良固公司開立之不實統一發票，均非聲請人任內所核發
        ，原確定判決誤認係聲請人准其請領，並據以列入量刑之考量云云，固據其
        提出良固公司八十四年七至八、九至十、十一至十二月份之營業人銷售額稅
        額申報書影本及九至十二月統一發票明細表影本主張為新證據，惟聲請人既
        經原判決認定其除良固公司外，另准豪成公司、新祥記公司、錦源公司獲得
        不在設籍處營業仍得請領統一發票使用之利益，是縱如聲請人所言，良固公
        司開立之不實發票均非其核發，此部分或不得列為量刑審酌之依據，致被告
        因而得受較輕之量刑，惟此部分仍無礙於其圖利罪成立，是該證據尚無從因
        此使聲請人受較原圖利罪名更輕之罪，或無罪之判決，揆諸首揭說明，即無
        從據以聲請再審。
  （五）聲請人指原確定判決未依其聲請調查證據，亦未裁定駁回或於判決中敘明無
        調查必要之理由一節，按聲請人此部分指摘，並非發現原來未發現之新證據
        ，而係屬刑事訴訟法第三百七十九條第十款應於審判期日調查之證據而未予
        調查者，亦非得再審之法定事由。
  （六）原確定判決係以聲請人明知豪成、新祥記、錦源、良固等公司並未在聲請人
        服務區內實際營業，猶准其設籍並領用統一發票而論以圖利罪，是縱該等公
        司按期繳稅，未曾有欠稅違章之情事，亦不足以動搖原確定判決所認定之上
        開事實。是聲請意旨以聲請人並無確定判決所言「循私縱容管區內虛設公司
        行號存在」之事一節，顯不足以影響原確定判決之認定，聲請人據以再審，
        容有未合。
    綜上，本件聲請人所列舉之上開各節，均與刑事訴訟法第四百二十條第一項第六
    款所定得再審之情形不符，其聲請再審，為無理由。
據上論斷，依刑事訴訟法第四百三十四條第一項，裁定如主文。
中    華    民    國      八十九      年      十二      月     十一     日
                              臺灣高等法院刑事第十六庭
                                  審判長法  官    許  增  男
                                        法  官    黃  鴻  昌
                                        法  官    蔡  彩  貞
右正本證明與原本無異。
如不服本裁定應於收受送達後五日內向本院提出抗告書狀。
                                        書記官    張  淑  芬
中    華    民    國    八十九    年     十二       月       十三       日


司法院資訊處製作；財團法人民間司法改革基金會備份。
